臺灣桃園地方法院刑事判決　　　　　　　96年度簡上字第63號
上　訴　人　臺灣桃園地方法院檢察署檢察官
被　　　告　丙○○
　　　　　　　　　　　2之2號
上列上訴人因被告詐欺案件，不服本院95年度桃簡字第3065號，
中華民國95年12月28日第一審簡易判決（聲請簡易判決處刑案號
：95年度偵字第10488 號），提起上訴，另經檢察官移送併案審
理（臺灣新竹地方法院檢察署95年度偵字第4952號、臺灣高雄地
方法院95年度偵字第33268 號），本院管轄之第二審合議庭判決
如下：
    主  文
原判決撤銷。
丙○○幫助連續意圖為自己不法之所有，以詐術使人將本人之物
交付，累犯，處有期徒刑伍月，如易科罰金，以銀元佰元即新
臺幣玖佰元折算壹日。
    事  實
一、丙○○前因公共危險案件，經臺灣臺北地方法院判處有期徒
    刑7 月確定，於民國94年2 月28日縮短刑期執行完畢。詎不
    知悔改，明知金融帳戶為個人理財工具，申請開設金融帳戶
    並無任何特殊之限制，一般民眾皆可以存入最低開戶金額之
    方式申請之，且一個人可以在不同之金融機構申請多數之存
    款帳戶使用，取得甚易。並知悉將自己所有之帳戶存摺、印
    章、提款卡交付於他人使用，足供他人用為詐欺等犯罪後收
    受被害人匯款，以遂他人掩飾或隱匿犯罪所得財物目的之工
    具，竟以結果之發生亦不違背其本意，基於幫助詐欺之犯意
    ，於95年2 間某日，在桃園縣某處，將其所申請之玉山銀行
    南崁分行帳戶號碼0000000000000 號（下稱系爭帳戶）之存
    摺、密碼、印章、提款卡交付予姓名年籍不詳之詐騙集團某
    成員，而該詐騙集團成員於取得上開帳戶之存摺、印章、密
    碼、提款卡後，竟基於意圖為自己不法所有之犯意，先後於
    如附表所示時間，以如附表所示方法詐騙被害人，致如附表
    所示辛○○等人陷於錯誤，依指示而匯款如附表所示金額至
    丙○○所提供系爭帳戶，嗣經辛○○等人發現受騙，報警處
    理而循線查獲。
二、案經桃園縣政府警察局桃園分局報請臺灣桃園地方法院檢察
    署檢察官偵查後聲請簡易判決處刑，及臺灣新竹地方法院檢
    察署檢察官、臺灣高雄地方法院檢察署檢察官移送併案審理
    。
    理  由
壹、程序部分：
一、按被告以外之人於審判外之言詞或書面陳述，除法律有規定
    者外，不得作為證據，刑事訴訟法第159條第1項固定有明文
    。惟被告以外之人於審判外之陳述，雖不符159 條之1 至第
    159 條之4 之規定，而經當事人於審判程序同意作為證據，
    法院審酌該言詞陳述或書面陳述作成時之情況，認為適當者
    ，亦得為證據；當事人、代理人或辯護人於法院調查證據時
    ，知有第159 條第1 項不得為證據之情形，而未於言詞辯論
    終結前聲明異議者，視為有前項之同意，同法第159 條之5
    亦有明定。查本案被害人辛○○、戊○○、癸○○、子○○
    、壬○○、辰○○、寅○○、乙○○、己○○、卯○○、巳
    ○○、庚○○、丑○○、甲○○、丁○○等人於警詢之陳述
    ，固均屬被告以外之人於審判外之言詞陳述，惟公訴人、被
    告迄本院調查證據乃至言詞辯論終結前，均未就此部分之證
    據能力聲明異議，且上述被害人之警詢筆錄內容，均經被害
    人核閱無訛後簽名捺印（見各該警詢之記載），所述內容復
    與案發經過之情狀相符，顯見上開被害人於警詢之陳述係出
    於其自由意志，且具有可信性，並無不適宜作為證據之情形
    ，依上揭規定，自得作為本案認定事實之證據，合先敘明。
二、實體部分：
  (一)上揭犯罪事實，迭據被告丙○○於本院調查及審理時坦承不
    諱，亦與被害人辛○○、戊○○、癸○○、子○○、壬○○
    、辰○○、寅○○、乙○○、己○○、卯○○、巳○○、庚○○、丑○○、甲○○、丁○○等人於警詢之指述相符，且
    有雅虎奇摩信箱網頁資料6 份（見臺灣桃園地方法院檢察署
    95 年 度偵字第10488 號偵查卷第14頁至第15頁、第29頁至
    第32 頁 ，臺灣高雄地方法院檢察署95年度偵字第33268 號
    偵查影卷第773 頁至第774 頁、第778 頁至第779 頁、第79
    1 頁至第792 頁、第796 頁至第797 頁)、 匯款單2 紙（見
    臺灣桃園地方法院檢察署95年度偵字第10488 號偵查第16頁
    、第37 頁） 、自動櫃員機儲戶交易明細表2 紙（見台中警
    卷、基隆地方法院檢察署95年度偵字第2342號卷第9 頁）、
    綜存戶交易資料查詢單1 份 (臺灣基隆地方法院檢察署95年
    度偵字第2342號偵查卷第22頁至第24頁、台中警卷）、存戶
    事故查詢1 份（臺灣基隆地方法院檢察署95年度偵字第2342
    號偵查卷第21頁）、存摺影本6 份（臺灣高雄地方法院檢察
    署95年度偵字第33268 號偵查卷影卷第772 頁、第783 頁、
    第790 頁、第795 頁、第804 頁、第808 頁）、交易往來明
    細查詢3份 （臺灣高雄地方法院檢察署95年度偵字第33268
    號偵查卷影卷第777 頁、第782 頁、第786 頁）、跨行轉帳
    帳號查詢2 份（臺灣高雄地方法院檢察署95年度偵字第
    33268 號偵查卷影卷第789 頁、第794 頁）、客戶歷史交易
    清單1 份（臺灣高雄地方法院檢察署95年度偵字第33268 號
    偵查卷影卷第800 頁）、跨行轉帳明細1 份（臺灣高雄地方
    法院檢察署95 年 度偵字第33268 號偵查卷影卷第807 頁）
    、綜合存款交易明細1 份（臺灣高雄地方法院檢察署95年度
    偵字第33 268號偵查卷影卷第821 頁至第825 頁、銀行對帳
    單細項影本1 份（臺灣高雄地方法院檢察署95年度偵字第
    33268 號偵查卷影卷第817 頁至第820 頁）、郵政儲金每日
    活動戶存提詳情表1 份（臺灣高雄地方法院檢察署95年度偵
    字第33268 號偵查卷影卷第809 頁至第812 頁）、玉山銀行
    南崁分行95年8 月17日玉山南崁字第06081702號函暨檢送客
    戶基本資料、綜存戶交易資料查詢單各1 份（臺灣桃園地方
    法院檢察署95年度偵字第10488 號偵查卷影卷第22頁至第24
    頁、第33頁至第34 頁） 在卷可稽。被告之自白核與事實相
    符，堪以採信，被告犯行堪以認定。
二、按被告行為時，刑法第339 第1 項詐欺罪所定之法定本刑為
    5 年以下有期徒刑、拘役或科或併科1,000 元以下罰金，其
    法定刑關於罰金部分最高度為1,000 元，最低度依同法第33
    條第5 款規定，為1 元以上，另依罰金罰鍰提高標準條例第
    1 條前段規定，依法律應處罰金、罰鍰者，就其原定數額得
    提高為2 至10倍。及依現行法規所定貨幣單位折算新臺幣條
    例第2 條規定，現行法規所定金額之貨幣為圓、銀元或元者
    ，以新臺幣之3 倍計算，換言之，刑法第339 條第1 項之法
    定本刑，就罰金部分，經折算為新臺幣後，最高度為新臺幣
    30,000元以下，最低度30元以上；而被告行為後，依95年6
    月14日公布之刑法施行法第1 條之1 規定，中華民國94 年1
    月7 日刑法修正施行後，刑法分則編所定罰金之貨幣單位為
    新臺幣。94年1 月7 日刑法修正時，刑法分則編未修正之條
    文定有罰金者，自94年1 月7 日刑法修正施行後，就其數額
    提高為30倍。但自72年6 月26日至94年1 月7 日新增或修正
    之條文，就其所定數額提高為3 倍，查刑法第339 條第1 項
    自72年6 月26日至94年1 月7 日間並無修正，是依據前揭刑
    法施行法第1 條之1 之規定，刑法339 條第1 項之法定本刑
    ，自95年7 月1 日起，就罰金部分即改為新臺幣30,000元以
    下，1,000 元以上。是依刑法第2 條第1 項規定，比較新、
    舊法結果，行為時法較有利，應適用較有利於被告之行為時
    法律即行為時刑法第339 條第1 項。又按刑法第30條之規定
    ，於94年1 月7 日修正，95年7 月1 日施行前之規定為：「
    幫助他人犯罪者，為從犯。雖他人不知幫助之情者，亦同。
    從犯之處罰，得按正犯之刑減輕之。」，現行刑法之規定則
    為：「幫助他人實行犯罪行為者，為幫助犯。雖他人不知幫
    助之情者，亦同。幫助犯之處罰，得按正犯之刑減輕之。」
    ，揆諸本條之規定，僅係將「從犯」修正為「幫助犯」，而
    本案被告幫助他人犯本案之犯行，係屬幫助他人犯罪行為之
    從犯，並無有利、不利於被告，應適用裁判時刑法第30條規
    定論處（最高法院95年第21次刑事庭會議決議）。次按刑法
    上之幫助犯，係對於犯罪與正犯有共同之認識，而以幫助之
    意思，對於正犯資以助力，而未參與實施犯罪之行為者而言
    （參照最高法院75年度台上字第1509號、88年度台上字第12
    70號判決）。又被告前因執行有期徒刑完畢後5 年內又故意
    再犯本案有期徒刑以上之罪，無論依修正前或修正後刑法之
    規定，均應論以累犯，且應加重其刑至二分之一，故並無有
    利或不利之情形，應適用裁判時刑法即修正後刑法第47條第
    1 項規定論以累犯。
三、按連續幫助與幫助連續為不同之犯罪態樣，如基於概括犯意
    ，多次幫助他人犯罪，為連續幫助，該幫助者有多次犯罪行
    為；如以一幫助行為，幫助他人連續犯罪，則為幫助連續，
    就幫助犯而言，僅有一次犯罪行為（最高法院87年度台上字
    第3865號著有判決可資參照）。查：被告係基於幫助之犯意
    ，1 次提供系爭帳戶之存摺1 本及提款卡（含密碼），交由
    姓名年籍均不詳之成年男子，作為他人犯如附表所示之詐欺
    犯行，致使如附表所示被害人因而陷於錯誤，而分別匯款至
    被告所提供之系爭帳戶，是被告所為係參與詐欺罪構成要件
    以外之行為，其所為係幫助犯而非正犯行為。核被告所為，
    係犯刑法第30條、339 條第1 項詐欺取財罪之幫助犯。其僅
    有1 次交付帳戶存摺及提款卡（含密碼）之幫助行為，雖對
    於該年籍姓名均不詳之成年男子犯如附表所示之多次連續詐
    欺犯行有所助益，依上述說明，仍屬一幫助連續犯行。又被
    告前因公共危險案件，經臺灣臺北地方法院判處有期徒刑7
    月確定，於94年2 月28日執行完畢，有臺灣高等法院被告前
    案紀錄表在卷可按，其於有期徒刑執行完畢後5 年內故意再
    犯本案有期徒刑以上之罪，應論以累犯，並依法加重其刑。
    又被告係幫助他人犯前開之罪，應依刑法第30條第2 項之規
    定，按正犯之刑減輕之。刑度同時有加重及減輕之情事，先
    加後減之。
四、原審以被告罪證明確，予以論罪科刑，固非無見。惟(一)上訴
    意旨以原審對於被告提供存摺、提款卡、密碼予年籍姓名均
    不詳之成年男子則於如附表編號3 至15號所示時地再犯詐欺
    犯行未及審酌為由提起上訴，且經上訴人即檢察官就此部分
    提起上訴及移送併辦，原審未及審理此部分，故上訴為有理
    由；(二)又被告於有期徒刑執行完畢後5 年內故意再犯本案有
    期徒刑以上之罪，為累犯，原論亦漏未論列，上訴人雖未指
    摘及此，惟原審判決既有上開可議之處，自應由本院將原判
    決撤銷改判。爰審酌被告提供帳戶予他人實施詐騙行為，破
    壞社會治安並有礙金融秩序，助長犯罪歪風，增加追緝犯罪
    之困難，以及被告之犯罪動機、目的、手段、智識程度，犯
    後坦承犯行、態度尚佳等一切情狀，量處如主文所示之刑，
    並諭知易科罰金之折算標準。至於被告交付之上開存摺、提
    款卡（含密碼）等物，雖係供犯罪所用之物，但未經扣案，
    迄今仍未取回，且非義務沒收之物，爰不另為沒收之諭知。
據上論斷，應依刑事訴訟法第452 條、第455 條之1 第1 項、第
3 項、第369 條第1 項前段，刑法第2 條第1 項、第30條第1 項
前段、第2 項、第47條第1 項，行為時刑法第339 條第1 項、行
為時刑法第41條第1 項前段，罰金罰鍰提高標準條例第1 條前段
，修正前罰金罰鍰提高標準條例第2 條，判決如主文。
本案經檢察官柯怡如到庭執行職務。
中　　華　　民　　國　　96　　年　　5　　月　　9  　　日
　　　　　　　　　刑事第五庭審判長法  官  潘政宏
                                  法  官  吳勇毅
                                  法  官  陳月雯
以上正本證明與原本無異。
不得上訴。
　　　　　　　　　　　　　      　書記官　吳瓊英
中　　華　　民　　國　　96　　年　　5 　　月　　15　　日
附錄本案論罪科刑法條全文：
中華民國刑法第339條
意圖為自己或第三人不法之所有，以詐術使人將本人或第三人之
物交付者，處5 年以下有期徒刑、拘役或科或併科1 千元以下罰
金。
以前項方法得財產上不法之利益或使第三人得之者，亦同。
前二項之未遂犯罰之。
附表：
┌─┬───┬─────────────────┬───────┐
│編│被害人│詐騙事實                          │詐騙金額      │
│號│      │                                  │（新臺幣）    │
├─┼───┼─────────────────┼───────┤
│1 │辛○○│辛○○於95年3月4日2時許上奇摩拍賣 │4,100元       │
│  │      │網站購買Nikon SB-26閃光燈，得標後 │              │
│  │      │收到詐騙集團以E-MAIL通知並佯稱急著│              │
│  │      │出國無法當面交易，要求辛○○立即匯│              │
│  │      │款新臺幣4,100元，收到匯款後即以郵 │              │
│  │      │寄將閃光燈寄出，如此可享優惠價且免│              │
│  │      │運費，致使辛○○陷於錯誤，而依指示│              │
│  │      │於95年3月5日匯款4,100元至系爭帳戶 │              │
│  │      │。                                │              │
├─┼───┼─────────────────┼───────┤
│2 │戊○○│戊○○於95年3 月4 日上奇摩網站購買│3,000元       │
│  │      │快譯通中英日電子辭典，以新臺幣3,  │              │
│  │      │380 元得標後，收到詐騙集團以E-MAIL│              │
│  │      │通知並佯稱急著出國無法當面交易，要│              │
│  │      │戊○○立即匯款新臺幣3,000 元，其收│              │
│  │      │到匯款後即以郵寄將貨品寄出，致使張│              │
│  │      │燦煌陷於錯誤，而依指示於95年3 月5 │              │
│  │      │日匯款3,000 元至系爭帳戶。        │              │
│  │      │                                  │              │
├─┼───┼─────────────────┼───────┤
│3 │癸○○│癸○○於95年3月4日16時上奇摩網站購│9,000元       │
│  │      │買電腦零件CPU、主機板，得標後收到 │              │
│  │      │詐騙集團以E-MAIL通知並佯稱是上開貨│              │
│  │      │品之賣方，要癸○○立即匯款，其收到│              │
│  │      │匯款後即以郵寄將貨品寄出，致使游慶│              │
│  │      │榮陷於錯誤，而依指示於95年3月5日6 │              │
│  │      │時55分匯款9,000元至系爭帳戶。     │              │
├─┼───┼─────────────────┼───────┤
│4 │子○○│子○○於95年3 月3 日上奇摩網站購買│2,000元       │
│  │      │釣具shimano biomaster1000 型捲線器│              │
│  │      │，出價新臺幣2,151 元得標後，收到詐│              │
│  │      │騙集團以E-MAIL通知並佯稱急著出國無│              │
│  │      │法當面交易，要子○○立即匯款新臺幣│              │
│  │      │2,000 元，收到匯款後即以郵寄將捲線│              │
│  │      │器寄給子○○，致使子○○陷於錯誤，│              │
│  │      │而依指示於95年3 月4 日20時26分匯款│              │
│  │      │2,000 元至系爭帳戶。              │              │
│  │      │                                  │              │
├─┼───┼─────────────────┼───────┤
│5 │壬○○│壬○○於95年3月4日上網購買3com無線│1,300元       │
│  │      │AP，出價新臺幣1,570元得標後，收到 │              │
│  │      │詐騙集團以E-MAIL通知並佯稱急著出國│              │
│  │      │要壬○○立即匯款新臺幣1,300元，收 │              │
│  │      │到匯款後即以郵寄將3com無線AP寄給他│              │
│  │      │，致使壬○○陷於錯誤，而依指示於95│              │
│  │      │年3月4日匯款1,300元至系爭帳戶。   │              │
│  │      │                                  │              │
├─┼───┼─────────────────┼───────┤
│6 │辰○○│辰○○於95年3月3日上網購買行動電  │1,500元       │
│  │      │話，出價得標後，收到詐騙集團以E-MA│              │
│  │      │IL通知並佯稱急著出國要辰○○立即匯│              │
│  │      │款新臺幣1,500元，收到匯款後即以郵 │              │
│  │      │寄將行動電話寄給他，致使辰○○陷於│              │
│  │      │錯誤，而依指示於95年3月4日晚間21時│              │
│  │      │許匯款1,500元至系爭帳戶。         │              │
├─┼───┼─────────────────┼───────┤
│7 │寅○○│寅○○於95年3月初上網購買休閒鞋， │1,800元       │
│  │      │出價新臺幣1,800元得標後，收到詐騙 │              │
│  │      │集團以E-MAIL通知並佯稱急著出國要  │              │
│  │      │寅○○立即匯款新臺幣1,800元，收到 │              │
│  │      │匯款後即以郵寄將休閒鞋寄給他，致使│              │
│  │      │寅○○陷於錯誤，而依指示於95年3月5│              │
│  │      │日匯款1,800元至系爭帳戶。         │              │
├─┼───┼─────────────────┼───────┤
│8 │乙○○│乙○○於95年3月4日上網購買SD無線網│800元         │
│  │      │路卡，出價新臺幣800元得標後，收到 │              │
│  │      │詐騙集團以E-MAIL通知並佯稱急著出國│              │
│  │      │要乙○○立即匯款新臺幣800元，其收 │              │
│  │      │到匯款後即以郵寄將SD無線網路卡寄給│              │
│  │      │他，致使乙○○陷於錯誤，而依指示於│              │
│  │      │95年3月5日匯款800元至系爭帳戶。   │              │
├─┼───┼─────────────────┼───────┤
│9 │己○○│己○○於95年3月5日0時20分上網購買 │1,300元       │
│  │      │球衣，出價新臺幣1,450元得標後，收 │              │
│  │      │到詐騙集團以E-MAIL通知並佯稱立即匯│              │
│  │      │款新臺幣1,300 元，待收到匯款後即以│              │
│  │      │郵寄將球衣寄給他，致使己○○陷於錯│              │
│  │      │誤，而依指示於95年3 月5 日匯款    │              │
│  │      │1,300 元至系爭帳戶。              │              │
├─┼───┼─────────────────┼───────┤
│10│卯○○│卯○○於95年3 月5 日上網購買公事包│2,000元       │
│  │      │，出價新臺幣2,000 元得標後，收到詐│              │
│  │      │騙集團以E-MAIL通知並佯稱要鄭豐金立│              │
│  │      │即匯款新臺幣2,000 元，收到匯款後即│              │
│  │      │以郵寄將公事包寄給他，致使鄭豐金陷│              │
│  │      │於錯誤，而依指示於95年3 月5 日凌晨│              │
│  │      │1 時30分許匯款2,000 元至系爭帳戶。│              │
│  │      │                                  │              │
├─┼───┼─────────────────┼───────┤
│11│巳○○│巳○○於95年3月5日凌晨1時許上網購 │900元         │
│  │      │買鞋子，出價新臺幣900元得標後，收 │              │
│  │      │到詐騙集團以E-MAIL通知並佯稱要戴俐│              │
│  │      │錚立即匯款新臺幣900 元，收到匯款後│              │
│  │      │即以郵寄將鞋子寄給他，致使巳○○陷│              │
│  │      │於錯誤，而依指示於95年3 月5 日10  │              │
│  │      │時許匯款900 元至系爭帳戶。        │              │
├─┼───┼─────────────────┼───────┤
│12│庚○○│庚○○於95年3月4日下午上網購買GUCC│8,500元       │
│  │      │I手提包，出價新臺幣8,500元得標後，│              │
│  │      │收到詐騙集團以E-MAIL通知並佯稱急著│              │
│  │      │出國要庚○○立即匯款新臺幣8,500元 │              │
│  │      │，收到匯款後即以郵寄將GUCCI手提包 │              │
│  │      │寄給他，致使庚○○陷於錯誤，而依指│              │
│  │      │示於95年3月5日下午14時許匯款8,500 │              │
│  │      │元至系爭帳戶。                    │              │
├─┼───┼─────────────────┼───────┤
│13│丑○○│丑○○於95年3月4日20時許上網購買  │8,200元       │
│  │      │KOKA SDV-A1 500萬畫素CCD夜視DV PMP│              │
│  │      │防手震攝影機，出價新臺幣8,700元得 │              │
│  │      │標後，收到詐騙集團以E-MAIL通知並佯│              │
│  │      │稱急著出國要丑○○立即匯款新臺幣  │              │
│  │      │8,200 元，收到匯款後即以郵寄將攝影│              │
│  │      │機寄給他，致使丑○○陷於錯誤，而依│              │
│  │      │指示於95年3月5日15時匯款8,200元至 │              │
│  │      │系爭帳戶。                        │              │
├─┼───┼─────────────────┼───────┤
│14│甲○○│甲○○於95年3月5日18時上網購買電  │6,600元       │
│  │      │腦主機和螢幕，出價新臺幣6,600元得 │              │
│  │      │標後，收到詐騙集團以E-MAIL通知並佯│              │
│  │      │稱急著出國要甲○○立即匯款新臺幣6,│              │
│  │      │600元，收到匯款後即以郵寄將電腦主 │              │
│  │      │機和螢幕寄給他，致使甲○○陷於錯誤│              │
│  │      │，而依指示於95年3月6日9時24分匯款 │              │
│  │      │6,600 元至系爭帳戶。              │              │
├─┼───┼─────────────────┼───────┤
│15│丁○○│丁○○於95年3月6日上網購買GUCCI桃 │1,300元       │
│  │      │紅小提包，出價新臺幣1,700元得標後 │              │
│  │      │，收到詐騙集團以E-MAIL通知並佯稱急│              │
│  │      │著出國要丁○○立即匯款新臺幣1,700 │              │
│  │      │元，收到匯款後即以郵寄將小提包寄給│              │
│  │      │他，致使丁○○陷於錯誤，而依指示於│              │
│  │      │95年3月6日20時59分匯款1,300元至系 │              │
│  │      │爭帳戶                            │              │
└─┴───┴─────────────────┴───────┘
